臺灣臺中地方法院民事判決　九十一年度婚字第五八五號
　　原　　　告　　丙○○
　　特別代理人　　乙　○
　　　　　　　　　甲○○
　　被　　　告　　丁○○
右當事人間請求離婚事件，本院判決如左：
    主　　文
准原告與被告離婚。
訴訟費用由被告負擔。
    事    實
甲、原告方面：
  一、聲明：如主文所示。
  二、陳述：
  （一）兩造於民國六十八年二月二十八日結婚，婚後並未育有子女，婚後被告因性
        情暴戾，倘遇有心情不佳或工作不順者，動輒毆打、辱罵原告，使原告於婚
        後即時常帶著傷痕回娘家哭訴，原告原本個性溫婉乖巧，做事勤快，結婚前
        在家中備受家人疼愛，然自嫁與被告後，因不堪被告一再拳打腳踢及辱罵之
        種種肉體上及精神上所受折磨，因而罹患精神分裂症，呈現社會功能退化，
        必須專人陪伴照料，而原告罹病後，被告竟對原告不聞不問，任由原告挨餓
        受凍，並通知原告之父母將原告帶回娘家照顧，原告家人即於六十七年將原
        告帶回娘家迄今，被告對原告辱罵及毆打行為，已使原告之身體及精神上受
        有不可忍受之痛苦，原告自得依民法第一千零五十二條第一項第三款不堪同
        居之虐待規定，請求離婚。
  （二）被告於原告罹患精神分裂症後，非但毫無悔意，亦未曾陪同原告前往就醫，
        反而對原告不聞不問，並於原告父母於六十七年間將原告帶回娘家照顧後，
        二十多年來從未至岳家探望原告，或以電話詢問原告之病情，亦未支付任何
        原告之生活費用或醫療費用，而原告之父母於九十年三月聲請調解，被告仍
        未到場致調解不成立，是由兩造分居長達二十多年，夫妻間感情實已破裂，
        勢不可能回復婚姻共同生活，自屬婚姻難以維持，況查兩造婚姻難以維持係
        屬可歸責於被告，原告亦得依民法第一千零五十二條第二項，請求判決離婚
        。
  （三）原告現固因罹患慢性精神分裂症而呈現社會功能退化，合併有思考鬆散、情
        緒淡漠、言語貧乏，做重大決定困難，惟原告於婚後屢次哭訴即強烈表達請
        求離婚之意，且多年來被告將原告遺棄岳家而不予過問，為尊重原告欲解消
        兩造婚姻之意願，特提起本訴。
　三、證據：提出戶籍謄本二件、診斷證明書影本一件、本院九十一年度家聲字第九
　　　　　　十號民事裁定影本一件及調解不成立證明書影本一件，並聲請訊問證人
　　　　　　詹立標、詹寶珠。
乙、被告未於言詞辯論期日到場，亦未提出書狀作何聲明或陳述。
丙、本院依職權查閱法務部入出境連結作業系統提供之被告入出境紀錄。
    理　　由
一、被告經合法通知，未於言詞辯論期日到場，核無民事訴訟法第三百八十六條各款
    所列情形，爰依原告之聲請，由其一造辯論而為判決。
二、查原告主張兩造為夫妻，婚姻關係現仍存續中，業據其提出戶籍謄本二件為證，
    自堪信為真實。
三、原告復主張婚後被告常無故毆打、辱罵原告，使原告無法忍受痛苦，因而罹患精
    神分裂症，及原告罹患精神分裂症後，被告仍對原告不聞不問，縱使原告父母於
    六十七年間將原告帶回娘家照顧後，迄今被告未曾探視等事實，業據原告提出診
    斷證明書影本一件為證，並經證人即原告之弟弟詹立標到庭證稱：「原告目前與
    我們同住在上址，被告仍住在沙鹿，兩造在結婚後，因為原告被被告毆打，通常
    是原告回家來訴苦，並說要離婚，次數超過三次，有一次被告追打原告到我們家
    ，我出面阻止，原因是被告喝酒，六十六年六、七月那次我帶原告回家時，看到
    被告喝的醉醺醺，才知道被告喝酒後會對原告發脾氣。原告在六十七年就一直住
    在我們家，迄今都沒有回去與被告同住，因為被被告打至精神異常。原告每次回
    家身上的手臂、臉頰都有瘀青，都是由我父親帶原告去醫院，原告都說是被告打
    的。」等語；證人即原告之母親詹寶珠亦到庭證稱：「原告回家有十幾年了，被
    告從來沒有來探視原告，被告的嬸嬸及伯母告訴我們，因為被告跟兄弟發生爭執
    ，原告出面勸阻，而遭被告毆打，打後原告一直在睡覺，什麼事都不做，所以通
    知我去看原告，之後原告就回到娘家。兩造就沒有往來，被告也從未拿生活費來
    給原告，對原告不曾聞問。」等語明確，而被告經本院合法通知多次，均未到庭
    爭執，原告主張上開其遭被告毆打傷害之事實，自堪信為真實。
四、關於原告主張受被告不堪同居之虐待部分：
（一）按夫妻之一方受他方不堪同居之虐待者，得請求離婚，民法第一千零五十二條
      第一項第三款固定有明文；惟請求離婚之被上訴人，對於此項虐待之事實，除
      依法律規定無庸舉證外，應負舉證之責任；又所謂不堪同居之虐待，係指予以
      身體上或精神上不可忍受之痛苦，致不堪繼續同居者而言，如非客觀上已達於
      此程度，不容夫妻之一方，以主觀之見解，任意請求與他方離婚（最高法院三
      十七年上字第七五四五號及三十四年上字第三九六八號判例意旨參照）。而前
      開所謂「不堪同居之虐待」，並應就具體條件，衡量夫妻之一方受他方虐待所
      受侵害之嚴重性，斟酌當事人之教育程度、社會地位及其他情事，是否已危及
      婚姻關係之維繫以為斷；亦即如受他方之虐待已逾越夫妻通常所能忍受之程度
      而有侵害人格尊嚴與人身安全者，始得謂不堪同居之虐待（司法院大法官會議
      解釋釋字第三七二號解釋意旨參照）。
（二）查原告主張其經常遭受被告毆打之事實，固如前述，惟查被告毆打之時間，距
      原告提起本件離婚訴訟時間，已間隔二十多年之久，自難據此認定其受有不堪
      同居之虐待，此外，原告復未能舉證證明被告對原告有何其他不堪同居虐待之
      行為，從而，原告依據民法第一千零五十二條第一項第三款規定，以其本身受
      到被告不堪同居之虐待為由，請求離婚，自屬無理由。
五、關於原告主張兩造婚姻破裂難以維持部分：
    按民法第一千零五十二條第二項規定「有前項以外之重大事由，難以維持婚姻者
    ，夫妻之一方得請求離婚。但其事由應由夫妻之一方負責者，僅他方得請求離婚
    。」此項離婚事由之概括規定，其目的在使夫妻請求裁判離婚之事由較富彈性。
    是夫妻間發生之情事，苟已足使婚姻難以維持，即無不准依該法條第二項訴請離
    婚之理，不因當事人併據同一事實主張有該法條第一項離婚原因而有不同，是夫
    妻間發生足使婚姻難以維持之重大事由者，雖不符合該條第一項所列各款情形，
    亦無不准依該法條第二項訴請離婚之理（參見最高法院八十六年度第二次民事庭
    會議）。又按夫妻均有民法第一千零五十二條第二項但書規定難以維持婚姻之重
    大事由應由夫妻之一方負責者，僅他方得請求離婚，係為公允而設，故難以維持
    婚姻之重大事由，夫妻雙方均須負責時，應比較衡量雙方之有責程度，僅責任較
    輕之一方，得向責任較重之他方請求離婚，或有責程度相同時，雙方均得請求離
    婚，始符公平（最高法院九十年度台上字第八０四號判決參照）。而婚姻是否難
    以維持，應斟酌破壞夫妻共同生活之具體情事，是否客觀上達於動搖夫妻之共同
    生活，致夫妻已喪失維持婚姻之意欲以為斷，亦即婚姻是否已生破綻而無回復之
    希望，其難以維持婚姻之事實，是否已達於倘處於同一境況，任何人均將喪失維
    持婚姻希望之程度以決之（最高法院八十六年度台上字第一三０四號、二四九五
    號判決參照）。查：被告婚後屢毆打原告，使原告因此罹患精神分裂症，呈現社
    會功能退化，及兩造分居迄今已二十多年，期間完全不相往來，形同陌路，兩造
    之婚姻名存實亡，兩造間已無互愛、互信之基礎，無從維持婚姻共同生活之圓滿
    、安全及幸福，又本件原告係因遭被告毆打而患病始回娘家療養，而被告卻從不
    過問，亦未積極溝通，尋求解決之道，乃以消極地不予處理態度面對，顯見兩造
    婚姻之破綻甚深，依一般人之生活經驗，顯然難其修復，兩造共同生活之婚姻目
    的已經不能達成，客觀上無回復共同生活之可能，強予維持兩造婚姻之名，並無
    法改善兩造之關係，堪認兩造有難以維持婚姻之重大事由，而無法繼續彼此之共
    同婚姻生活無疑，再者，就該項離婚事由觀之，被告顯係應負責任之一方，有可
    歸責之事由。從而，原告依民法第一千零五十二條第二項請求判決離婚，洵屬正
    當，應予准許。
六、據上論結，本件原告之訴為有理由，並依民事訴訟法第三百八十五條第一項前段
    、第七十八條，判決如主文。
中　　　華　　　民　　　國　　九十一　　年　　　十二 　月　　　六　　　日
                              臺灣臺中地方法院家事法庭
~B法　　　官　楊國精
右為正本係照原本作成
如對本判決上訴，須於判決送達後二十日內，向本院提出上訴狀，同時表明上訴理由
。
中　　　華　　　民　　　國　　九十一　　年　　　十二　　月　　　六　　　日
~B法院書記官　洪明霞
